臺灣高等法院刑事判決　　　　　　　　94年度上重訴字第18號
上　訴　人
即　被　告　ＳＡＭＵＥＬ　ＹＥ.
　　　　　　　　　　29歲（
　　　　　　　　　　　JAYA.
指定辯護人　本院公設辯護人甲○○
上列上訴人因毒品危害防制條例等案件，不服臺灣桃園地方法院
93年度重訴字第84號，中華民國94年1月24日 第一審判決（起訴
案號：臺灣桃園地方法院檢察署93年度偵字第18513號）， 提起
上訴，本院判決如下：
    主  文
原判決撤銷。
ＳＡＭＵＥＬ　ＹＥＥ　ＣＨＵＥＮ　ＴＡＫ共同運輸第一級毒
品，處有期徒刑拾伍年，並應於刑之執行完畢或赦免後，驅逐出
境。扣案第一級毒品海洛因肆包（合計驗餘淨重參仟伍佰零參點
零陸公克，純度百分之柒拾壹點壹伍，純質淨重貳仟肆佰玖拾貳
點肆參公克）沒收銷燬之；扣案之行動電話貳具、ＳＩＭ卡參張
、繃帶肆條及塑膠袋肆只均沒收之。
    事  實
一、ＳＡＭＵＥＬ　ＹＥＥ　ＣＨＵＥＮ　ＴＡＫ為馬來西亞籍
    之外國人，因參與足球賽賭博而積欠真實姓名、年籍均不詳
    之債主成年男子十萬馬幣（一塊美金約兌換三塊馬幣），該
    成年男子與其運毒集團成年成員（至少四人以上，詳細人數
    不詳）即要求ＳＡＭＵＥＬ　ＹＥＥ　ＣＨＵＥＮ　ＴＡＫ
    代為攜帶毒品海洛因來台即可抵償前開賭債。ＳＡＭＵＥＬ
    ＹＥＥ ＣＨＵＥＮ　ＴＡＫ 在仍有意思決定自由之情況下
    ，並明知海洛因係毒品危害防制條例第二條第二項第一款所
    列之第一級毒品，並經中華民國行政院公告為甲類第四款之
    管制進出口物品，不得運輸，亦不得私運進口，竟與該成年
    意聯絡，先由該成年男子支付全部食宿、機票費用，安排
    ＳＡＭＵＥＬ　ＹＥＥ　ＣＨＵＥＮ　ＴＡＫ於民國九十三
    年九月十六日至二十日間來台探路，並投宿於台北市區內之
    「WHITE HOUSE HOTEL」。 探路完畢，該成年男子見一切順
    利，再於同年十一月十六日由另一名集團中成年男子提供機
    票安排ＳＡＭＵＥＬ　ＹＥＥ　ＣＨＵＥＮ　ＴＡＫ自馬來
    西亞飛抵柬埔寨，並由ＳＡＭＵＥＬ　ＹＥＥ　ＣＨＵＥＮ
  　ＴＡＫ自行辦理登機手續，抵達後，該運毒集團成員中之一
    名皮膚黝黑男子即將ＳＡＭＵＥＬ　ＹＥＥ　ＣＨＵＥＮ
  　ＴＡＫ雙眼矇住帶至不詳地點，並將第一級毒品海洛因共四
    包（以塑膠袋承裝），分別以繃帶束縛方式，綑綁於其兩側
    大腿、小腿處。嗣於該處停留兩晚後，上開接機之該集團成
    員復於同年月十八日帶同ＳＡＭＵＥＬＹＥＥ　ＣＨＵＥＮ
    ＴＡＫ前往柬埔寨金邊機場候機，並交付來台機票後，由其
    自行搭乘同日之長榮航空公司ＢＲ二六六班機，並交代其入
    境後再度投宿「WHITE HOUSE HOTEL」 ，自然有人接應，伊
    則於同日十八時十四分許抵達桃園中正國際機場，而將上開
    管制進出口之第一級毒品海洛因私運入境。嗣因內政部警政
    署航空警察局安全檢查隊第六組警員尤揚興發現ＳＡＭＵ－
    ＥＬ　ＹＥＥ　ＣＨＵＥＮ　ＴＡＫ行走姿勢不自然，且以
    夾克綁在腰際企圖遮掩，而通知查驗櫃臺之關員留意，待其
    於同日十八時三十分許未經申報即欲通過入境檢查室綠線檢
    查台時，為財政部臺北關稅局人員當場查獲，並扣得前開第
    一級毒品海洛因四包（合計毛重三八二四公克，驗餘淨重三
    五０三點０六公克，純度百分之七一點一五，純質淨重二四
    九二點四三公克），及該集團成員所有供聯絡取貨使用之行
    動電話二具（廠牌NOKIA）、ＳＩＭ 卡三張、供夾藏運輸毒
    品之繃帶四條及承裝海洛因之塑膠袋四只。經員警將ＳＡ－
    ＭＵＥＬ　ＹＥＥ　ＣＨＵＥＮ　ＴＡＫ帶往「WHITE HOU
    －SE HOTEL」，欲緝捕在台接應之該集團另一名成員，然遭
    識破。
二、案經內政部警政署航空警察局移送臺灣桃園地方法院檢察署
    檢察官偵辦。
    理  由
一、訊據被告ＳＡＭＵＥＬ　ＹＥＥ　ＣＨＵＥＮ　ＴＡＫ對其
    於九十三年十一月十八日十八時三十分許，為警查獲以繃帶
    將第一級毒品海洛因綑綁於兩側大腿、小腿，而攜帶運輸入
    境一節固不否認，惟矢口否認有何運輸第一級毒品海洛因之
    犯行，辯稱：伊因參與足球賽賭博而積欠債主十萬馬幣，該
    債主即要脅伊必須攜帶物品前來台灣，否則將對其家人不利
    ，且伊僅知渠等綑綁之物品應屬違禁物，然並不知該物品係
    毒品海洛因云云。
二、惟查：
（一）被告ＳＡＭＵＥＬ　ＹＥＥ　ＣＨＵＥＮ　ＴＡＫ於九十
      三年十一月十八日十八時許，搭乘長榮航空公司ＢＲ二六
      六班機入境台灣中正機場，然因其一直低頭行走、腳步呈
      外八狀，姿勢不自然，且以夾克綁在腰際企圖遮掩，為內
      政部警政署航空警察局安全檢查隊第六組便衣警員尤揚興
      發現有異，乃通知查驗櫃臺之關員留意，待其未經申報即
      欲通過入境檢查室綠線檢查台時，為財政部臺北關稅局人
      員當場查獲其以繃帶綑綁大腿、小腿之方式夾藏、攜帶第
      一級毒品海洛因共四包等情，業據證人即查獲之警員尤揚
      興於原審審理中證述明確，復有旅客入出境記錄查詢報表
      、臺北關稅局扣押貨物運輸工具收據、現場照片十二張、
      出境登記表各一份在卷可稽。並有供聯絡取貨使用之行動
      電話二具（廠牌NOKIA）、ＳＩＭ卡三張及供夾藏運輸毒
      品之繃帶四條、承裝海洛因之塑膠袋四只等扣案可佐。再
      扣案之白色粉末經送法務部調查局鑑驗結果，均含第一級
      第六項毒品海洛因成分，合計驗餘淨重三五０三點０六公
      克，純度百分之七一點一五，純質淨重二四九二點四三公
      克）一節，有法務部調查局九十三年十二月二十日調科壹
      字第０八０００八六０一號鑑驗通知書一份在卷可參。是
      被告確有以繃帶綑綁、夾藏而攜帶第一級毒品海洛因進入
      臺灣一節，堪以認定。
（二）被告ＳＡＭＵＥＬ　ＹＥＥ　ＣＨＵＥＮ　ＴＡＫ雖辯陳
      以：伊因參與足球賽賭博而積欠債主十萬馬幣，該債主即
      要脅伊必須攜帶物品前來台灣，否則將對其家人不利，且
      伊僅知渠等綑綁之物品應屬違禁物，然並不知該物品係毒
      品海洛因等語置辯。然查：
  １、被告對於債主表示只要伊代為攜帶物品進入台灣即可抵銷
      十萬元馬幣（折合新台幣約一百萬元）之債務，此為被告
      於原審所自承（見原審卷第十頁），再加以連同被告於九
      十三年九月份來台探路及本次之往返機票、食宿費用，總
      計該債主要求被告攜帶「物品」來台所投資之成本至少高
      達新台幣一百餘萬元，則被告對於伊攜帶來品之「物品」
      之價值至少數倍於此當有認識，而衡諸該價值已非一般違
      禁物堪可比擬。
  ２、上開成年男子及其所屬運毒集團不僅安排被告先行來台探
      路，復安排其自馬來西亞飛往柬埔寨會合，再以蒙眼方式
      將被告帶至某處，以繃帶綑綁物品於其兩側大腿、小腿，
      並停留二晚後，再送其至金邊機場搭機來台，其間並交付
      行動電話二具、ＳＩＭ卡三張以供聯絡之用，且對於在台
      接應之人秘而不宣，衡諸上開過程大費周章、神秘十足。
      況且，上開以束帶綑綁夾帶毒品海洛因之方式早為國際間
      慣用之運毒伎倆，且若被告若夾帶成功，即可免除約高達
      新台幣一百萬元以上之債務，被告為一般智識程度之人，
      理當知悉其所夾帶之物為價值高昂之海洛因毒品，其空言
      諉為不知，自難憑採。
  ３、又被告所辯係遭犯毒集團成員脅迫運毒乙節，惟查以被告
      早於九十三年九月十六日至二十日間即接受同一集團成員
      之招待而來台探路，並投宿於台北市區內之「WHITE HOU
      －SE HOTEL」，再於同年十一月十六日自行辦理登機手續
      搭機自馬來西亞飛抵柬埔寨，再自金邊機場搭乘長榮航空
      公司ＢＲ二六六班機抵達桃園中正國際機場，迄辦理通關
      、查驗行李止，期間則長達二個月，被告有無數次之機會
      向馬來西亞、柬埔寨、台灣等地警員、各機場關員、飛機
      上之空服員求救，惟其不此之圖，依然執意冒險通關，甚
      至於警員察覺有異加以盤查時仍未置一詞，足認被告對於
      運輸毒品海洛因來台一節仍有相當之決定能力。再加以被
      告運輸毒品海洛因來台成功之代價高達約新台幣一百萬元
      ，益見其有共同運輸毒品之高度誘因存在，足見被告所稱
      受債主脅迫乙情縱然屬實，該「脅迫」之強度亦顯然未達
      全然控制被告意思自主之程度，被告實則係為基於一己免
      除債務之利益考量，而涉險運毒甚明，其所為已該當運輸
      第一級毒品海洛因之犯行。雖其妻即證人SERINA NGAU 於
      本院審理時到庭證稱：被告係遭人強迫做這件事，對方威
      脅不帶東西的話，要殺他們全家云云，惟證人係被告配偶
      ，其為被告之利益而赴台出庭做證，其證詞難免為被告有
      利之陳述，況且依前開所述，被告運毒之過程，其自主意
      思顯未喪失，應係為免除高額債務之利益而冒險運毒之舉
      甚明，故證人前開證詞實難採為對被告有利之認定。
（三）綜上所述，被告上開辯稱：伊係受脅迫及不知其所運送之
      物品為海洛因毒品一節，尚無可採，難以執為被告有利之
      認定。本件事證明確，被告犯行堪予認定，應依法論科。
三、按海洛因係毒品危害防制條例第二條第二項第一款規定之第
    一級毒品，且係行政院依懲治走私條例公告之「管制物品項
    目及其數額」甲項第四款所列之管制進出口物品，被告自柬
    埔寨私運海洛因入境臺灣，係犯毒品危害防制條例第四條第
    一項之運輸第一級毒品罪及懲治走私條例第二條第一項之私
    運管制物品進口罪。被告一運輸毒品海洛因行為同時觸犯前
    開二罪，為想像競合犯，依刑法第五十五條前段規定，從一
    重論以毒品危害防制條例第四條第一項之運輸第一級毒品海
    洛因罪。而被告持有第一級毒品海洛因之低度行為，為運輸
    之高度行為所吸收，不另論罪。被告與不詳姓名、年籍之成
　　年男子（即其債主）以及其所屬運毒集團成年成員多人間（
    至少四人以上，詳細人數無法確認），有犯意聯絡及行為之
    分擔，俱為共同正犯。末查被告運輸毒品海洛入境台灣，是
    為了抵免十萬元債務情況下，受犯罪集團的利誘挺而走險，
    此次運輸毒品犯行係屬初犯，而系爭毒品並未外流，所造成
    的危害尚屬輕微，而被告亦未獲抵免債務之利益，衡酌其犯
    情，尚非無可憫恕之處，本院認如量以最低法定本刑，實猶
    嫌過重，爰依刑法第五十九條之規定酌量減輕其刑。
四、原審因認被告罪證明確，予以論罪科刑，固無非據，惟查，
    對於諭知沒收之行動電話二具、ＳＩＭ卡三張、繃帶四條及
    塑膠袋四只，該等物品既經扣案，且於裁判時仍存在且扣押
    中，即無「一部或全部不能沒收」之情形，逕諭知沒收即可
    ，原審並為「如一部或全部不能沒收時，追徵其價額」之諭
    知，尚有未合。而被告運輸毒品海洛因入境，是為了抵免十
    萬元債務情況下，受犯罪集團的利誘挺而走險，其運輸行為
    因屬初犯，且尚未獲利，年紀輕輕致罹重典，衡酌其犯情，
    在此情輕罰重情狀下，尚非無可憫恕之處，量以最低法定本
    刑，尚嫌過重，實有依刑法第五十九條之規定酌量減輕其刑
    之必要，原審對此亦未酌參。爰審酌被告是為圖免除債務，
    為販毒集團運輸毒品進入臺灣，運輸毒品海洛因重量多寡，
    如流入市面，有害於我國人民身體健康及社會治安危害，及
    其犯後態度等一切情狀，量處如主文所示之刑，以資懲儆，
    而被告為馬來西亞籍之外國人，受本件有期徒刑以上刑之宣
    告，並依刑法第九十五條之規定，諭知被告應於刑之執行完
    畢或赦免後，予以驅逐出境。對於扣案之第一級毒品海洛因
    級毒品海洛因四包（合計毛重　　三八二四公克，驗餘淨重
    三五０三點０六公克，純度百分之七一點一五，純質淨重二
    四九二點四三公克），依毒品危害防制條例第十八條第一項
    前段沒收銷燬。另扣案之行動電話二具（廠牌NOKIA）、Ｓ
    ＩＭ卡三張，係該集團成員所有供聯絡取貨使用；繃帶四條
    亦係同集團成員所有供夾藏運輸毒品所用之物，業據被告陳
    述在卷，均為被告及共犯供本案運輸毒品犯罪所用之物；又
    扣案毒品外包裝之塑膠袋四只（未記載於扣押物保管清單內
    ），亦係供被告犯運輸第一級毒品罪所用之物，既經鑑定機
    關就之與毒品海洛因分別鑑析其重量，有前揭法務部調查局
    鑑定通知書可憑，足證與毒品並無不可析離之關係，均應依
    毒品危害防制條例第十九條第一項規定宣告沒收之。而本件
    犯罪所得即債主同意被告免除之馬幣十萬元債務，因被告尚
    未實際獲取利益，自無庸對之宣告沒收。再者，毒品危害防
    制條例第十九條第一項所稱「供犯罪所用或因犯罪所得之財
    物，均沒收之」，必於犯同條例第四條至第九條、第十二條
    、第十三條或第十四條第一項、第二項之罪有直接關係為限
    ，被告往返台灣、柬埔寨、馬來西亞之間所使用機票、食宿
    費用，顯係被告必要之交通、食宿支出，非供運輸毒品之用
    ，亦非運輸毒品所得之對價，難認與運輸毒品有直接關係，
    不在毒品危害防制條例第十九條第一項所規定宣告沒收之列
    ，附此敘明。
應依刑事訴訟法第369條第1項前段、第364條、第299條第1項前
段，毒品危害防制條例第4條第1項、第18條第1項前段、第19條
第1項，懲治走私條例第2條第1項、第11條，刑法第11條前段、
第28條、第55條、第59條、第95條，判決如主文。
本案經檢察官曾忠己到庭執行職務。
中　　華　　民　　國　　94　　年　　4 　　月　　26　　日
　　　　　　　　　刑事第四庭審判長法　官  許增男
　　　　　　　　　　　　　　　    法　官  謝靜恒
　　　　　　　 　 　　　　　　　　法　官  周煙平
以上正本證明與原本無異。
如不服本判決，應於收受送達後十日內向本院提出上訴書狀，其
未敘述上訴之理由者並得於提起上訴後十日內向本院補提理由書
（均須按他造當事人之人數附繕本）。
                                  書記官  蕭麗珍
中　　華　　民　　國　　94　　年　　4 　　月　　28　　日
附錄：本案論罪科刑法條全文
毒品危害防制條例第4條第1項
製造、運輸、販賣第1級毒品者，處死刑或無期徒刑；處無期徒
刑者，得併科新臺幣一千萬元以下罰金。
懲治走私條例第2條第1項
私運管制物品進口、出口逾公告數額者，處七年以下有期徒刑，
得併科新臺幣三百萬元以下罰金。
